【裁判字號】    99,審訴,169
【裁判日期】    990611
【裁判案由】    確認委任關係不存在
【裁判全文】
臺灣新竹地方法院民事判決             99年度審訴字第169號
原      告  乙○○
被      告  漢光科技股份有限公司
法定代理人  甲○○
上列當事人間確認委任關係不存在事件，本院於民國99年6月4日
辯論終結，判決如下：
    主  文
確認原告與被告間之監察人委任關係不存在。
訴訟費用由被告負擔。
    事實及理由
壹、原告主張：
    查原告受任被告公司監察人，任期自民國95年6月29日起至9
    8年6月29日止，然被告公司實際已無營業，原告乃於97年8
    月21日以存證信函通知被告公司法定代理人甲○○，表明辭
    去被告公司監察人乙職，是兩造間之委任關係業已終止，惟
    被告公司並未辦理變更登記，原告仍為被告公司登記上之監
    察人，恐具可否對抗第三人之疑慮，爰提起本訴，請求確認
    兩造間基於監察人之委任關係不存在。並聲明請求確認原告
    與被告公司間委任關係不存在。
貳、被告則以：
    被告公司曾於97年8 月收受原告表示終止兩造間監察人委任
    關係之存證信函，被告之所以未辦理解任登記係因恐被告公
    司無監察人無法開股東會，故一直拖延未辦理，被告對原告
    之請求並無意見等語。
、得心證之理由：
一、按確認法律關係之訴，非原告有即受確認判決之法律上利益
    者，不得提起；確認法律關係基礎事實存否之訴，亦同，此
    為民事訴訟法第247條第1項定有明文。是確認之訴之提起，
    以法律關係基礎事實之存否不明確，致原告在私法上之地位
    有受侵害之危險，而此危險得以對於被告之確認判決除去之
    者，即得依民事訴訟法第247條第1項之規定提起確認之訴。
    查原告主張其與被告間之監察人委任關係已終止，惟被告並
    未辦理變更登記，原告仍為登記上之監察人，原告是否仍具
    有被告公司監察人身分、兩造間委任關係是否存在，如不訴
    請確認，原告就被告公司之權利義務是否存在即無法明確，
    原告在私法上之地位有受侵害之危險，故依上揭說明，原告
    提起本件確認之訴，以排除此項危險，應有即受確認判決之
    法律上利益，合先敘明。
二、查本件原告主張其已向被告公司辭去監察人職務之事實，業
    據其提出存證信函及回執影本、被告公司變更登記事項卡等
    為證，而被告公司法定代理人甲○○亦於本院言詞辯論期日
    到場陳述確已收受原告終止委任關係之存證信函，且對原告
    之請求並無意見等情（見本院99年6月4日言詞辯論筆錄），
    故原告所主張之上開事實，自堪信為真實。
三、公司監察人與公司間之關係，從民法關於委任之規定，公司
    法第216條第3項定有明文。委任契約當事人之任何一方，得
    隨時終止委任契約，民法第549條第1項亦有明定。經查，原
    告原擔任被告公司監察人乙職，因被告公司並無營業事實，
    已於97年8 月21日以存證信函向被告公司為辭任之意思表示
    ，業如前述，依據上開說明，本件兩造間監察人之委任關係
    即已終止，原告起訴請求確認兩造間監察人之委任關係不存
    在，洵屬有據，應予准許。
四、綜上，原告依民事訴訟法第247 條之規定，請求確認兩造間
    監察人之委任關係不存在，為有理由，應予准許。
肆、訴訟費用負擔之依據：民事訴訟法第78條。
中    華    民    國    99    年    6     月    11    日
                  民事第一庭    法  官  林南薰
以上正本係照原本作成。
如對本判決上訴，須於判決送達後20日內向本院提出上訴狀。
中    華    民    國    99    年    6     月    11    日
                                書記官  楊書棼

司法院資訊處製作；財團法人民間司法改革基金會備份。
